【裁判字號】    98,易,1171
【裁判日期】    981225
【裁判案由】    詐欺
【裁判全文】
臺灣高雄地方法院刑事判決              98年度易字第1171號
公  訴  人  臺灣高雄地方法院檢察署檢察官
被      告  甲○○
上列被告因詐欺案件，經檢察官提起公訴（98年度偵字第24196
號），本院判決如下：
    主  文
甲○○幫助犯詐欺取財罪，處有期徒刑伍月，如易科罰金，以新
臺幣壹仟元折算壹日。
    事  實
一、甲○○雖可預見提供自己帳戶予他人使用，易淪為犯罪集團
    作為財產犯罪之工具，竟在不違背其幫助他人詐欺之本意，
    於民國98年5 月間某日（5 月7 日以前），在不詳處所，將
    其於中華郵政股份有限公司高雄田寮郵局所開立帳號000000
    00000000號帳戶之存摺、金融卡（含密碼）提供予姓名年籍
    不詳之人。嗣該不詳人士將該存摺、金融卡提供予犯罪集團
    ，該集團以「假司法機關辦案，真詐騙」方式，向不特定民
    眾詐取財物，詎不知情之乙○○接獲來電竟誤信為真，遵照
    該集團指示於98年5 月8 日上午8 時許，匯入新臺幣（下同
    ）16萬5000元至前揭帳戶，並旋由該集團人士將詐得之款項
    提領一空。嗣經乙○○發現受騙報警，始循線查悉上情。
二、案經乙○○訴由高雄縣政府警察局移送臺灣高雄地方法院檢
    察署檢察官偵查起訴。
    理  由
一、本院以下所引用之具傳聞性質之證據，檢察官、被告於本案
    言詞辯論時，均同意有證據能力，本院審酌各該證據均非違
    法蒐證取得之證據，且依該證據作成情況作為證據應為適當
    ，依刑事訴訟法第159 條之5 第1 項規定，應有證據能力。
二、訊據被告否認有何上開犯行，辯稱最後印象係將上開郵局帳
    戶等資料放在汽車的後車廂，該汽車為10幾年之車，很少在
    鎖，因帳戶內沒有什麼錢，且上開郵局帳戶等資料放在家中
    會被小孩取走怕不見，放在工作場所（即農會）因職務調動
    怕會忘記，才置於汽車內等語。經查：
  (一)上開郵局帳戶係被告所申辦使用，而告訴人即被害人乙○○
    於98年5 月7 日，先接到不實之臺灣臺北地方法院公文傳真
    ，告知其涉犯恐嚇取財、洗錢防制案、盜賣人頭帳戶案，之
    後接獲詐欺集團成員電話稱，現為證人，需繳公證費16萬50
    00元，須將上開款項匯入被告上開郵局帳戶等語，致告訴人
    陷於錯誤，而依指示匯款等事實，業據告訴人於警詢中指述
    綦詳，並有告訴人提供之郵政國內匯款執據、台北地方法院
    公證申請書、臺灣臺北地方法院檢察署刑事傳票，與中華郵
    政股份有限公司鳳山郵局98年6 月9 日鳳營字第098010073
    號函暨被告上開郵局帳戶之開戶基本資料及交易明細在卷可
    佐，是上開郵局帳戶為被告所開設，嗣遭不詳詐騙集團成員
    持以遂行電話詐騙被害人使之交付財物犯行等事實，應堪認
    定。
  (二)被告雖以上開情詞抗辯：
    1.惟上開郵局帳戶於96年5 月30日、96年6 月1 日、96年6
      月21日交易金額為480 元、7 元、1 元，之後迄98年5 月
      6 日均無交易紀錄，足見被告長期未使用該帳戶，且該帳
      幾無存款，有該帳戶之交易明細在卷足憑（警卷第13頁、
      本院卷第28頁）。而被告於93年10月27日、93年10月29日
      、94年10月4 日因信用貶落或款項未繳遭強制停卡，有財
      團法人金融聯合徵信中心信用卡資訊查詢單在卷可查（偵
      查卷第5 頁），被告亦自承確有30幾萬之卡債（本院卷第
      15頁反面），債權銀行有對其帳戶內之存款強制執行之可
      能，故被告實無使用上開郵局帳戶之可能，自無庸將上開
      帳戶置於汽車後車廂內，帶進帶出。
    2.且按任何人如有金融機構帳戶之提款卡及提款密碼，即可
      於任一自動櫃員機操作交易並提領帳戶內款項，而不易追
      查係何人提領，是帳戶使用人切勿將提款密碼記載於存摺
      或提款卡上，或切勿將提款密碼與存摺、提款卡置放於一
      處，以免提款卡遭竊時存款遭人提領乙事，亦經金融機構
      及電子媒體一再宣導，為眾所周知之事，被告為具有正常
      辨別事理能力之成年人，且於80年8 月1 日任職高雄縣田
      寮鄉農會，有該農會出具之在職證明附卷可查（本院審易
      字卷第19頁），被告就上開事項自無諉為不知之理。而被
      告自承汽車很少在鎖，而上班時係停在農會附近（本院卷
      第14頁反面、17頁反面），則於被告上班時汽車並未在其
      視線範圍內，不將汽車上鎖，汽車內之物品極容易遭他人
      竊取，被告上開郵局帳戶內雖無款項，然仍可能被利用，
      已如前述，被告豈有可能將上開郵局帳戶存摺、提款卡及
      密碼任意放置於未上鎖之汽車內。
    3.又放在家中鎖於抽屜內，即可免除小孩取玩之可能；又置
      於工作場所，雖因職務偶有調動，而須更換辦公桌，於搬
      動之時或有遺失可能性，惟相較於將帳戶存摺、提款卡及
      密碼放置停在路旁且未上鎖之汽車內，其風險顯然甚低，
      況被告於本院審理時陳稱其現在薪資轉帳戶即田寮鄉農會
      帳戶存摺即置於辦公室內，足見被告認為將存摺置於辦公
      室內較汽車內安全，被告前揭所辯，反於常情，實難憑採
      ，足徵被告確係為圖掩飾犯行，而諉稱上開帳戶之存摺、
      提款卡及提款密碼置於汽車內而遺失無疑。上開詐騙集團
      成員可取得被告上開郵局帳戶資料使用之原因，既非被告
      遺失該帳戶資料所致，應可認定係被告自己將上開帳戶之
      存摺、提款卡及提款密碼提供與他人使用至明。又上開郵
      局帳戶於96年6 月22日至98年5 月6 日均無交易紀錄，已
      如前述，於98年5 月7 日始有臨櫃存款1200元，旋以自動
      提款機提款方式提領1000元、100 元、100 元，顯係詐騙
      集團在測試帳戶之可用性，而告訴人隨即於翌日（即5 月
      8 日）遭詐騙匯入16萬5000元，並馬上被提領9 萬9000元
      ，再隔日（即9 日）再被提領6 萬5100元，有客戶歷史交
      易清單在卷足證（本院卷第28頁）。詐騙集團取得人頭帳
      戶後，因怕交付人後悔而將帳戶或提款卡停用，大都馬上
      加以利用，鮮少超過1 星期，為本院審理相關案件所知之
      事實，是以應認被告交付上開郵局帳戶之時間在98年5 月
      間，惟在詐欺集團5月7日測試之前，附此敘明。
  (三)利用電話或電腦網路進行詐騙，並以人頭帳戶作為工具以利
    行騙，而規避執法人員之查緝，並掩飾、確保因自己犯罪所
    得財物之事例，在平面、電子媒體經常報導，且經警察、金
    融、稅務單位在各公共場所張貼防騙文宣宣導周知，是上情
    應已為社會大眾所共知。不法分子或以收購之方式，或以辦
    理貸款、應徵工作等方式，取得人頭帳戶，帳戶申設人若出
    售帳戶資料予他人，對該帳戶可能遭利用從事不法，自應有
    所認識；帳戶申設人若以辦理貸款為美化帳戶為由交付，或
    以應徵工作等為由，但不知公司址設何處、負責人、營業項
    目、工作項目為何、且未經正常之面試程序，隨意交付帳戶
    資料予不詳姓名之人、或僅知綽號之人，僅因自己帳戶內並
    無款項或甚少款項，基於姑且一試之心態，縱使被騙，帳戶
    資料被利用，亦認無所損失，則其容認自己申設之帳戶，被
    詐欺集團使用之不確定故意，亦可認定。查被告將其上開郵
    局帳戶資料交付他人，已如前述，惟被告並未陳明交付之原
    由為何，足認其未以正常之社會活動方式交付，否則豈有不
    陳明，以並由法院查明，以保權益之理，是以依上開說明，
    被告於主觀上顯具有縱容該取得帳戶之人以之為詐欺取財之
    犯罪工具，亦不違背其本意之幫助詐欺取財不確定故意甚明
    。
  (四)綜上所陳，本案事證明確，被告犯行洵堪認定，應依法論科
    。
三、核被告所為，係基於幫助他人詐欺之不確定故意，提供郵局
    存摺、提款卡、密碼等物予詐騙集團而助益詐欺行為之實行
    ，係犯刑法第339 條第1 項詐欺罪之幫助犯，依刑法第30條
    第2 項，按正犯之刑減輕之。爰審酌被告提供郵局存摺、提
    款卡、密碼等物幫助他人詐欺取財，既助長他人犯罪，增加
    政府查緝困難，危害交易秩序與社會治安，且造成本案被害
    人之財產損失，並否認犯行，態度不佳，並斟酌告訴人匯入
    被告上開郵局帳戶金額為16萬5000元，而被告尚未與告訴人
    達成和解或賠償告訴人之損失等一切情狀，量處如主文所示
    之刑，並定易科罰金之折算標準。
四、被告行為後，刑法第41條業於98年8 月21日修正公布、並自
    98年9 月1 日起施行，該條規定受6 個月以下有期徒刑或拘
    役之宣告，不論得否易科罰金，均得易服社會勞動，並配合
    修正刑事訴訟法第479 條第1 項，明定易服社會勞動由指揮
    執行之檢察官命令之，亦即上開規定應係檢察官執行事項，
    非裁判量刑事項，自非屬被告適用之刑罰法律或法律效果有
    變更，而無刑法第2 條第1項 法律變更規定之適用，故無須
    為新舊法之比較，應逕適用裁判時法。又刑法第41條規定聲
    請易服社會勞動者，因條文已明定以社會勞動6 小時折算徒
    刑或拘役1 日，與易科罰金應於裁判主文諭知折算標準之情
    形不同，無須於裁判主文諭知（刑法施行法第3 條之2 修正
    理由參照），附此敘明。
據上論斷，應依刑事訴訟法第299 條第1 項前段，刑法第30條第
第1 項、第2 項、第41條第1 項前段、第339 條第1 項，刑法施
行法第1 之1 條第1 項、第2 項前段，判決如主文。
本案經檢察官丙○○到庭執行職務。
中    華    民    國    98    年    12    月    25    日
                  刑事第四庭  審判長法  官  洪碩垣
                                    法  官  張  震
                                    法  官  施介元
以上正本證明與原本無異。
如不服本判決應於收受送達後10日內向本院提出上訴書狀，並應
敘述具體理由；如未敘述上訴理由者，應於上訴期間屆滿後20日
內向本院補提理由書（均須按他造當事人之人數附繕本）「切勿
逕送上級法院」。
中    華    民    國    98    年    12    月    25    日
                                    書記官  葉玉芬
附錄本判決論罪科刑法條
中華民國刑法第339條
意圖為自己或第三人不法之所有，以詐術使人將本人或第三人之
物交付者，處5 年以下有期徒刑、拘役或科或併科1 千元以下罰
金。
以前項方法得財產上不法之利益或使第三人得之者，亦同。
前2 項之未遂犯罰之。


司法院資訊處製作；財團法人民間司法改革基金會備份。
